【裁判字號】    89,交訴,146
【裁判日期】    891220
【裁判案由】    業務過失致死
【裁判全文】
~w2z2;臺灣高雄地方法院刑事判決~w1z1;     八十九年度交訴字第一四六號
    公  訴  人  臺灣高雄地方法院檢察署檢察官
    被      告  乙○○
右列被告因業務過失致死案件，經檢察官提起公訴（八十九年度偵字第九一四五號）
，本院判決如左：
    主  文
乙○○從事業務之人，因業務上之過失致人於死，處有期徒刑陸月。
    事  實
一、乙○○未考領有何駕駛執照，平日以駕駛牌照號碼ＸＥ─七五一五號自用小貨車
    載運漁貨販賣為業，係以從事駕駛汽車為附隨業務之人。明知渠無駕駛執照不得
    駕駛任何汽車，竟於民國八十九年四月二十二日凌晨四時許，駕駛上開該部後置
    燈無法有效運作之自用小貨車，沿高雄縣林園鄉○○村○○○路由南往北方向行
    駛，駛至該路北向車道旁高幹林石編號第十一號電桿附近，本應注意：行車前應
    注意燈光詳細檢查確實有效，平時駕駛車輛宜注意維修，尤於夜間行車視線不良
    ，更應確保車輛配置後置燈正常有效，以保障其他駕駛人之安全，防止道路交通
    事故之發生，而依當時天候陰，夜間無照明，柏油路面乾燥無缺陷，道路無障礙
    物，視距不良，又依其智識、能力亦無不能注意之情事，詎疏於注意駕駛該後置
    燈無法有效運作之自用小貨車，適有林作淵騎乘牌照號碼ＡＦＺ─○八○號重型
    機車，亦沿該路北向車道由後方駛來，亦疏未注意警戒車前狀況，並採取適當、
    必要及有效之閃避、煞車等安全措施，竟自後撞擊乙○○所駕駛上開自用小貨車
    之左後角，造成胸部挫傷、下肢骨折、氣胸、胸內出血等重創，當場不治死亡。
    乙○○於肇事後，留在事故現場，對於未發覺之犯罪，主動向處理事故之員警坦
    承渠為自用小貨車之駕駛人，而接受裁判。
二、案經高雄縣警察局林園分局報請臺灣高雄地方法院檢察署檢察官偵查起訴。
    理  由
一、訊據被告乙○○固對於右揭時地無駕駛執照駕駛自用小貨車，與被害人林作淵騎
    乘機車發生碰撞等事實坦承在卷，惟矢口否認有何過失犯行，辯稱：案發之時正
    常行駛車輛，係被害人自後方撞擊其車輛；渠所駕駛上開自用小貨車後方燈光正
    常云云。然查，右揭事實業據被害人之妻甲○○指述綦詳，且有高雄縣警察局道
    路交通事故調查報告表暨事故現場圖乙紙、現場照片十二幀附卷可稽。再者，本
    件道路交通事故之發生，乃係被害人騎乘重型機車，自後撞擊被告所駕駛自用小
    貨車之左後角後當場死亡，經檢察官於八十九年四月二十二日下午赴肇事現場，
    勘驗被告所駕駛之自用小貨車，發現該部自用小貨車因長期用以載運漁貨，車身
    已多處腐蝕並老舊不堪，當場測試車輛燈號，除車頭燈外，其餘燈號均已無作用
    ，此有現場勘驗照片（警卷）十四幀及勘驗筆錄（偵查卷）一份附卷足憑，足認
    本件道路交通事故之發生，係因被告之自用小貨車欠缺車後置燈，致使後方來車
    無法或未及辨識、預警前方車前動態。至被告聲請傳喚之證人即從事汽車電機之
    朱智隆於八十九年十月二十五日本院審理中到庭結證稱︰被告係於八十九年三月
   六日，到伊對面保養廠修理鑰匙鎖，並請伊處理全車車燈，當時車燈均為正常云
    云，縱若證人朱智隆此部分證詞屬實，至多僅能證明被告所駕駛之上開自用小貨
    車於八十九年三月六日全車車燈正常而已，至於本件道路交通事故發生之際，被
    告之自用小貨車之左後車燈是否得以正常開啟，則無法證實。惟本件道路交通事
    故發生後，經檢察官勘驗被告自用小貨車後發現，該部自用小貨車左後角部分之
    車身嚴重鏽蝕，二端後車燈均無作用，悉如前述，被告所辯自用小貨車燈光正常
    云云，顯係事後臨訟卸責飾詞，殊無足取。復以，肇事路段夜間無照明，視距不
    良，有前揭道路交通事故調查報告表可徵，被害人因此行車至該處亦疏未注意警
    戒車前動態，以致自後撞擊。矧以，本件道路交通事故經送臺灣省高屏澎區車輛
    行車事故鑑定委員會鑑定，亦同此一認定，有該委員會八十九年六月十四日高屏
    澎鑑字第八九○七四八號鑑定意見書乙份在卷可攷。此外，被害人林作淵因本件
    道路交通事故受有如事實欄所示之重創當場不治死亡，業經臺灣高雄地方法院檢
    察官督同法醫師相驗明確，製有相驗屍體證明書、驗斷書及勘驗筆錄在卷足憑。
二、按未考領有汽車駕駛執照不得駕駛汽車，道路交通管理處罰條例第二十一條第一
    項第一款所明定；行車前應注意燈光詳細檢查確實有效，道路交通安全規則第八
    十九條第一項第一款亦定有明文。前揭規定之義務乃被告應注意之事項，況依當
    時天候陰，夜間無照明，柏油路面乾燥無缺陷，道路無障礙物，視距不良等情，
    有前揭道路交通事故調查報告表可徵，又依被告之智識、能力亦無不能注意之情
    事，詎疏於注意駕駛該後置燈無法有效運作之自用小貨車，致肇事使被害人因之
    受創死亡，渠有過失，甚為明顯。而被害人因本件道路交通事故死亡，與被告之
    過失行為間，並有相當之因果關係。至被害人騎乘機車疏未注意警戒車前動態，
    並採取適當、必要及有效之閃避、煞車等安全措施，對於本件道路交通事故之發
    生固亦有過失，惟被告過失致人於死犯行，業據本院認定如上，被告自不得據此
    引為渠解免刑事責任之理由。是本案事證已臻明確，被告犯行洵堪認定，應予依
    法論科。
三、被告乙○○平日以駕駛牌照號碼ＸＥ─七五一五號自用小貨車載運漁貨販賣為業
    ，亦據被告供明在卷，係以從事駕駛汽車為附隨業務之人，渠駕車肇事致人於死
    ，核其所為，係犯刑法第二百七十六條第二項之業務過失致人於死罪。被告無駕
    駛執照駕車，因而致人死亡，依法應負刑事責任，應依道路交通管理處條例第八
    十六條第一項規定，加重其刑至二分之一。被告於肇事後，對於未發覺之犯罪，
    留在肇事現場向處理事故之員警坦承渠為上開自用小貨車之駕駛人等情，業據證
    人即事故處理員警張嘉宏於本院審理中到庭結證屬實，並有前揭道路交通事故調
    查報告表可憑，為對未發覺之犯罪自首而接受裁判，應依刑法第六十二條前段之
    規定減輕其刑，並依法先加後減之。爰審酌被告一時疏於注意而肇事致被害人死
    亡，且迄今仍未與被害人家屬達成民事上和解，復斟酌被害人對於本件道路交通
    事故之發生亦有過失等一切情狀，量處如主文所示之刑。
據上論斷，應依刑事訴訟法第二百九十九條第一項前段，道路交通管理處罰條例第八
十六條第一項，刑法第二百七十六條第二項、第六十二條前段，罰金罰鍰提高標準條
例第一條前段，判決如主文。
本案經檢察官吳傑人到庭執行職務。
中      華      民      國    八十九    年     十二     月     二十     日
                                      臺灣高雄地方法院交通法庭
                                          法  官
如不服本判決，應於送達後十日內，向本院提出上訴狀。
附錄本案論罪科刑法條全文：
道路交通管理處罰條例第八十六條第一項
  汽車駕駛人，無駕駛執照駕車、酒醉駕車、吸食毒品或迷幻藥駕車、行駛人行道或
  行經行人穿越道不依規定讓行人優先通行，因而致人受傷或死亡，依法應負刑事責
  任者，加重其刑至二分之一。
刑法二百七十六條第二項
從事業務之人，因業務上之犯前項之罪者，處五年以下有期徒刑或拘役，得併科
三千元以下罰金。


司法院資訊處製作；財團法人民間司法改革基金會備份。
